臺灣高等法院刑事判決　　　　　　　 94年度交上訴字第105號
上　訴　人
即　被　告　麥景盛原名：丙○.
上列上訴人因公共危險等案件，不服臺灣板橋地方法院94年度交
訴字第31號，中華民國94年5月20日第一審判決(起訴案號：臺灣
板橋地方法院檢察署94年度偵字第1873號），提起上訴，因被告
為有罪陳述，經本院聽取當事人意見後，裁定依簡式審判程序審
判，判決如下：
    主  文
原判決關於過失傷害人及駕駛動力交通工具肇事致人受傷而逃逸
暨定應執行刑部分，均撤銷。
麥景盛過失傷害人，處有期徒刑月，如易科罰金，以佰元折
算壹日；又駕駛動力交通工具肇事，致人受傷而逃逸，處有期徒
刑陸月，如易科罰金，以佰元折算壹日。應執行有期徒刑捌月
，如易科罰金，以佰元折算壹日。
其他上訴駁回。
    事  實
一、麥景盛（原名：丙○）於民國93年8月14日15時許至17 時許
    ，在臺北縣土城市○○路旁飲酒後，明知自己已酒醉而達不
    能安全駕駛動力交通工具之程度，竟仍於當日18時許駕駛車
    號4736－GW之中華牌銀白色自用客貨兩用車，由臺北縣土城
    工業區出發，欲返回土城市○○街13號9 樓之住處。同日18
    時24分許，麥景盛駕車沿臺北縣土城市○○路行駛，途經土
    城市○○路與中華路及中華路2段169巷之交岔路口欲左轉中
    華路時，本應注意汽車行駛至交岔路口時，左轉車應駛至交
    岔路口中心處始得開始左轉，不得駛入來車道搶先左轉，且
    轉彎車應讓直行車先行，而依當時天候雖為夜間天雨，但有
    照明，視距良好，路面無缺陷，道路無障礙物等情，亦無何
    不能注意之情事，適有乙○○駕駛車號OXC－163號機車，沿
    臺北縣土城市○○路○段169巷巷道駛出往城林路方向直行欲
    通過同一交岔路口，麥景盛因酒後疏未注意，竟駕駛其客貨
    兩用車於尚未駛至交岔路口中心處時即搶先左轉，且未讓直
    行車先行，其駕駛之客貨兩用車左側車頭遂於交岔路內之左
    下方處（道路之左右方向係以麥景盛原行車方向論，下同）
    撞擊乙○○駕駛之機車左側，致乙○○人車倒地，受有頭頸
    部外傷併神經病變之傷害。麥景盛於其車與機車發生撞擊已
    知肇事可能有人受傷後，為避免負責，竟萌生肇事後逃逸之
    犯意，未留於現場救護乙○○，反而逕自駕車逃離現場往同
    縣板橋市方向駛去，幸經不詳姓名機車騎士目睹車禍經過，
    記下麥景盛客貨兩用車之前四碼數字車號，告知亦在現場記
    下該客貨兩用車車型、顏色之張秋平，經張秋平報警並告知
    該客貨兩用車之數字車號及車型、顏色，經警循線於93 年8
    月14日19時50分許，在麥景盛位於土城市○○街13號9樓住
    處查獲，並於同日20時21分許對麥景盛實施呼氣酒精測試，
    測得數值為每公升0.31毫克，而併查知麥景盛酒後駕車之犯
    行。
二、案經被害人乙○○訴由臺北縣政府警察局土城分局報由臺灣
    板橋地方法院檢察署檢察官偵查起訴。
    理  由
一、認定犯罪事實所憑之證據及理由：
    (一)訊據上訴人即被告麥景盛對於其於前揭時地飲酒達不能安
      全駕駛之程度後，仍駕駛車號4763－GW號客貨兩用車，於
      行經上揭交岔路口欲左轉時，未駛至交岔路口中心處即搶
      先左轉，且未讓直行車先行，以致其駕駛之客貨兩用車於
      該路口內撞擊乙○○駕駛之機車，並於乙○○人車倒地受
      傷後，在知已肇事之情形下，未留於現場救護乙○○，反
      而逕自駕車逃離現場往同縣板橋市方向駛去等事實，均坦
      承不諱，經查：
      (1)被告酒後駕車部分：
        被告於肇事1小時57 分之後，經警實施之呼氣酒精測試
        ，測得其數值為每公升0.31毫克之事實，有臺北縣政府
        警察局土城分局道路交通事故當事人酒精濃度測定紀錄
        表一紙在卷可證（見偵查卷第32頁）。而警員甲○○於
        測試當時觀察聞到被告有酒味及臉紅之現象，亦經證人
        甲○○於本院結證在卷（見本院94年8月24日筆錄第4頁
        至第五頁），並有卷附之刑法第185條之3案件測試觀察
        紀錄表一份可稽（見偵卷第35頁）。均足以佐證被告所
        為其當時飲酒後已達不能安全駕駛汽車程度之自白之真
        實性。
   　 (2)被告過失傷害部分：
        被告過失傷害部分之事實，業據告訴人乙○○於警詢中
        指訴事發經過綦詳（見偵查卷第25頁），而告訴人因本
        件車禍受有頭頸部外傷併神經病變之傷害，亦有亞東紀
        念醫院診斷證明書二份在卷可證（見偵查卷第27頁、第
        62頁）。查本件車禍現場為土城市○○路與中華路及中
        華路2段169巷之交岔路口，城林路與中華路2段169巷巷
        道係正對向（即燈號相同），被告駕車自城林路左轉中
        華路，告訴人駕車由中華路2段169巷往城林路方向直行
        ，被告為左轉彎車，告訴人乙○○為直行車，肇事後，
        被告客貨兩用車係左前車頭凹陷，告訴人機車則係左側
        車身破裂損壞等情，為被告及告訴人分別供證在卷，並
        有道路交通事故調查報告表及現場圖、現場路況、車損
        照片在卷可參（見偵查卷第39頁、第40頁、第43頁至第
        44頁、第45頁至第49頁、第52頁）。又依卷附之現場圖
        所示，本件車禍發生後，現場所留之散落物，係位於交
        岔路口內之中華路最外側車道與被告所行駛之城林路車
        道之對向車道交會處（即位於該交岔路口左下方），而
        該處距該交岔路口中心處顯尚有一段距離，亦證被告駕
        車左轉有未行駛至中心處即搶先左轉之情形。按汽車行
        駛至交岔路口，左轉彎時，應距交岔路口30公尺前顯示
        方向燈或手勢，行至交岔路口中心處左轉，並不得占用
        來車道搶先左轉；又轉彎車應讓直行車先行，但直行車
        尚未進入交岔路口，而轉彎車已達中心處開始轉彎，直
        行車應讓轉彎車先行。道路交通安全規則第106條第1項
        第4款、第6款分別定有明文。被告係駕駛汽車之人，自
        應遵守此一規定，於駕車駛入該交岔路口左轉前，應注
        意應駛至交岔路口中心處始得開始採取左轉動作，並應
        觀察對向車道有無車輛正欲直行通過，讓直行車先行，
        復依卷附之道路交通事故調查報告表所載：當時天候雖
        天雨且係夜間，但有照明，視距良好，路面無缺陷，道
        路無障礙物等情觀之，亦無何不能注意之情事。被告竟
        疏未注意，未讓直行之告訴人機車先行，即駕車貿然搶
        先左轉，以致發生本件車禍，被告自有應注意能注意而
        不注意之過失。告訴人並因本件車禍受有上揭傷害，被
        告過失行為與告訴人之傷害間，具有相當因果關係。
　　　(3)被告駕車肇事逃逸部分：
        告訴人於警詢中證稱：被告肇事後，即往板橋方向逃逸
        等語（見偵查卷第25頁）。證人張秋平警詢中證稱：「
        我聽到碰撞聲，先看到重機車OXC－163號駕駛人倒地，
        再看到現場停一中華銀白色自小客，車號我沒有記下來
        ，是陌生機車騎士告訴四碼車號4763，沒有看見英文字
        母。是我報案」等語（見偵查卷第29頁至第30頁），嗣
        於偵查中亦結證稱：「當天我在附近活動中心避雨，聽
        見『碰』一聲，見到被告駕車撞倒乙○○，被告車停在
        中華路安全島附近，乙○○倒在地上，被告停了一下，
        就把車子開走了，於是我打電話報警」等語（見偵查卷
        第59頁）。再參以告訴人駕駛之機車左側車身破損，被
        告駕駛之客貨兩用車係左前車頭保險桿凹陷，有前述車
        損照片附卷可證，顯見兩車撞擊力道非輕，被告身為駕
        駛人，對於兩車發生發生如此力道非輕之碰撞，豈會毫
        無知覺？復佐以被告於甫發生車禍時，有停車之動作，
        顯證被告應已知其車與他車發生碰撞之車禍，始有停車
        之動作，且應對人車倒地之告訴人可能受有傷害，亦有
        所認識。是被告於原審及本院審理時坦承肇事後駕車逃
        逸犯行之自白，亦核與事實相符。
    (二)綜上論述，本件事證明確，被告前揭犯行，均洵堪認定。
二、論罪部分：
    核被告本案所為，分別係犯刑法第185條之3之服用酒類不能
    安全駕駛動力交通工具而駕駛罪（下簡稱：酒醉駕車罪）、
    同法第284條第1項前段之普通過失傷害罪、同法第185條之4
    之駕駛動力交通工具肇事致人受傷而逃逸罪（下簡稱：駕車
    肇事逃逸罪）。被告為汽車駕駛人，酒醉駕車，因而致告訴
    人受傷，就其所犯過失傷害罪部分，依道路交通管理處罰條
    例第86第1 項之規定，加重其刑。而被告所犯上開三罪，行
    為不同、罪名互異，應分論併罰。
三、撤銷改判部分：
    原審對被告過失傷害及駕車肇事逃逸部分，據以論罪科刑固
    非無見，惟原審判決事實欄漏未認定被告就本件車禍尚有上
    述駕車行駛至上開交岔路口時尚未行至交岔路口中心處即搶
    先左轉之過失；且被告與告訴人於本院審理時已達成民事和
    解，除被告先前給付之醫療費用及修車費用新臺幣（下同）
    6 萬元外，並再賠付告訴人32萬元，告訴人並表示願原諒被
    告，請求對被告從輕量刑，有臺灣板橋地方法院板橋簡易庭
    調解程序筆錄、和解書、匯款申請書（皆影本）及本院94年
    8 月24日筆錄在卷可證，原審量刑時未及審酌，亦有可議。
    被告就此二部分上訴，以其與告訴人已和解請求從輕量刑，
    應認有理由，應由本院將原審判決關於被告過失傷害人及駕
    車肇事逃逸暨定應執行刑部分撤銷改判。爰審酌被告對本件
    車禍之過失程度，告訴人所受之傷害，被告於事故發生後，
    逕自駕車逃逸，惡性非輕，及被告事後已與告訴人達成和解
    ，賠償告訴人之損害，告訴人並表示願原諒被告，被告目前
    為水電工，家中尚有年幼子女（分別為4歲、2歲）待其撫養
    ，有戶籍謄本一份在卷可憑（見原審卷第31頁至第32頁）等
    一切情狀，就被告過失傷害及駕車肇事逃逸部分，分別量處
    如主文第2 項所示之刑，並均諭知易科罰金之折算標準，併
    定其應執行之刑及易科罰金之折算標準。
四、上訴駁回部分：
　　原審認被告酒醉駕車部分，罪證明確，適用刑法第185條之3
    、第41條第1項前段、罰金罰鍰提高標準條例第2條，並審酌
    被告明知酒精成分對人之意識能力具有不良影響，酒後駕車
    對一般往來之公眾及駕駛人自身皆具有高度之危險性，竟漠
    視自身安危，枉顧公眾安全，而於服用酒類後之呼氣酒精濃
    度達每公升0.31毫克，已處於不能安全駕駛動力交通工具之
    狀態，猶貿然駕駛汽車等情狀，量處被告拘役40日，並諭知
    易科罰金折算標準為銀元300元折算1日，其認事用法，尚無
    違誤，量刑亦屬妥適，因被告此部分犯罪係於其過失傷害告
    訴人犯行之前，即已成立，量刑得不考量被告是否與告訴人
    和解，被告上訴以已與告訴人和解等語為由，請求就此部分
    亦撤銷改判，核無理由，其此部分上訴應予駁回。
五、至於被告請求宣告緩刑部分，因被告曾於82年間，因妨害兵
    役治罪條例案件，經臺灣板橋地方法院判處有期徒刑5 月，
    緩刑2 年確定在案，有臺灣高等法院全國前案紀錄表一份在
    卷可考，而其本件有駕車肇事致人受傷後逃逸之犯行，惡性
    非輕，所幸告訴人經路人報警救護，始未造成更大之傷害，
    依此情節，尚難認被告無再犯之虞，自不宜宣告緩刑，附此
    敘明。
據上論斷，應依刑事訴訟法第369條第1項前段、第368條、第364
條、第273條之1第1 項、第299條第1項前段，刑法第185條之4、
第284條第1項前段、第51條第5 款、第41條第1項前段、第2項，
道路交通管理處罰條例第86條第1項，罰金罰鍰提高標準條例第1
條前段、第2條，判決如主文。
本案經檢察官陳玉珍到庭執行職務。
中　　華　　民　　國　　94　　年　　8 　　月　　31　　日
　　　　　　　　　刑事第十二庭  審判長法　官  李文成
　　　　　　　　　　　　　　　　　　  法　官  官有明
　　　　　　　　　　　　　　　　　　  法　官  王復生
以上正本證明與原本無異。
駕駛動力交通工具肇事致人受傷而逃逸部分如不服本判決應於收
受送達後十日內向本院提出上訴書狀，其未敘述上訴之理由者並
得於提起上訴後十日內向本院補提理由書（均須按他造當事人之
人數附繕本）。
其餘部分不得上訴。
                                      書記官  王宜玲
中　　華　　民　　國　　94　　年　　9 　　月　　8 　　日
附錄：本案論罪科刑法條全文
刑法第185條之3
服用毒品、麻醉藥品、酒類或其他相類之物，不能安全駕駛動力
交通工具而駕駛者，處一年以下有期徒刑、拘役或三萬元以下罰
金。
刑法第185條之4
駕駛動力交通工具肇事，致人死傷而逃逸者，處六月以上五年以
下有期徒刑。
刑法第284條
(過失傷害罪)
因過失傷害人者，處六月以下有期徒刑、拘役或五百元以下罰金
，致重傷者，處一年以下有期徒刑、拘役或五百元以下罰金。
從事業務之人，因業務上之過失傷害人者，處一年以下有期徒刑
、拘役或一千元以下罰金，致重傷者，處三年以下有期徒刑、拘
役或二千元以下罰金。
